【裁判字號】    92,訴,697
【裁判日期】    920715
【裁判案由】    返還寄託物
【裁判全文】
臺灣臺北地方法院民事判決                          九十二年度訴字第六九七號
    原      告  丙○○○
    訴訟代理人  乙○○
    被      告  永慶房屋仲介股份有限公司
    法定代理人  丁○○
    訴訟代理人  甲○○
右當事人間請求返還寄託物事件，本院判決如左：
    主    文
被告應將如附表所示之台北市松山地政事務所土地所有權狀正本壹份、建物所有權狀
正本貳份返還原告。
訴訟費用由被告負擔。
本判決於原告以新臺幣伍佰元為被告供擔保後，得假執行。
    事    實
甲、原告方面：
一、聲明：除假執行供擔保金額外，如主文所示。
二、陳述：兩造於民國九十一年一月七日簽訂專任委託銷售契約書，委託期間自九十
    一年一月十一日起至九十一年五月十五日止，原告將其所有坐落台北市○○區○
    ○段二小段二三四地號土地權利範圍九九九七一分之九六三、其上門牌號碼台北
    市○○路○段十五巷十八弄六號二樓建物所有權全部，及台北市○○路○段十五
    巷十四、十六號、十二弄三、五號、十八弄六、八、十號門牌房屋地下二層之建
    物權利範圍一萬分之四十（以下簡稱系爭房地），委託被告出售，原告並依約將
    系爭房地之所有權狀正本交付被告。嗣因買受人即訴外人張正雄未依約履行，經
    原告催告後於同年五月八日通知解除契約，詎被告扣留系爭房地之所有權狀迄今
    ，為此依民法第七百六十七條之規定，請求被告將系爭房地如附表所示之台北市
    松山地政事務所土地所有權狀正本一份、建物所有權狀二份返還原告。
三、證據：提出專任委託銷售契約書、永慶房屋仲介股份有限公司服務費確認單、台
    北市松山地政事務所土地所有權狀、存證信函、本院九十一年度訴字第二四九四
    號民事判決各一件、建物所有權狀二件（均影本）為證。
乙、被告方面：
一、聲明：駁回原告之訴及假執行之聲請。
二、陳述：被告目前仍持有系爭房地如附表所示之所有權狀正本，被告雖沒有任何法
    律依據，但因為原告與買方即訴外人張正雄互寫存證信函解除契約，所以被告暫
    時保管系爭所有權狀，等確定係哪一方之解除契約有效，被告再處理。
    理    由
一、原告主張兩造於九十一年一月七日簽訂專任委託銷售契約書，委託期間自九十一
    年一月十一日起至九十一年五月十五日止，原告將其所有系爭房地委託被告出售
    ，原告並依約將系爭房地之所有權狀正本交付被告。嗣因買受人張正雄未依約履
    行買賣契約，經原告催告後於同年五月八日通知解除契約，詎被告仍扣留系爭房
    地之所有權狀迄今，爰依民法第七百六十七條之規定，請求被告將系爭房地之所
    有權狀返還原告。
    被告則以：因原告與張正雄互寫存證信函解除買賣契約，所以被告暫時保管系爭
    所有權狀，等確定係哪一方之解除契約有效再處理等語，資為抗辯。
二、查原告主張兩造於九十一年一月七日簽訂專任委託銷售契約書，原告將其所有系
    爭房地委託被告出售，委託期間自九十一年一月十一日起至九十一年五月十五日
    止，原告並依約將系爭房地如附表所示之台北市松山地政事務所土地所有權狀正
    本一份、建物所有權狀正本二份交付被告，被告現仍占有上揭所有權狀正本之事
    實，為被告所不爭執，並據原告提出專任委託銷售契約書、永慶房屋仲介股份有
    限公司服務費確認單，及經被告之業務員鍾穎麟簽收之台北市松山地政事務所土
    地所有權狀一件、建物所有權狀二件影本為證，堪信為真實。
三、次查原告與張正雄於九十一年三月十五日簽訂不動產買賣契約書，約定由張正雄
    以新台幣（下同）一千五百五十萬元之價金向原告購買系爭房地，嗣張正雄以同
    年三月卅一日發生規模五級地震，系爭房屋內牆壁樑柱有二百餘處嚴重龜裂及磁
    磚斷裂鬆脫等重大瑕疵，房屋外牆及公共設施震損，發生重大瑕疵而無法完全恢
    復原狀為由，於九十一年四月十七日以存證信函向原告表示解除契約，原告於同
    年四月十八日收受該存證信函；原告以張正雄未依約於稅捐機關核發稅單後三日
    內給付買賣價金一百五十五萬元，於同年四月廿四日以存證信函定期催告張正雄
    給付而仍未給付，原告再於同年五月八日以存證信函定期催告，並聲明逾期即以
    該函作為解除契約之意思表示等情，業據兩造陳述綦詳，並有原告提出之本院九
    十一年度訴字第二四九四號民事判決一份在卷可佐，亦堪信屬實。
四、被告雖辯稱：因原告與張正雄互寫存證信函解除契約，所以被告暫時保管系爭所
    有權狀，等確定係原告或張正雄解除契約有效再處理云云。惟查，本件買受人張
    正雄以系爭房屋因「三三一地震」受損具有瑕疵為由解除買賣契約，原告則以張
    正雄未依約給付價款經定期催告仍未給付為由解除買賣契約等情，已詳如前述，
    不論哪一方所為解除買賣契約之意思表示為合法有效，原告委託被告銷售之期間
    既早已於同年五月十五日屆滿，則被告目前仍持有系爭房地之所有權狀正本，即
    屬無法律上之依據，且被告自陳其並無持有系爭房地所有權狀之法律依據（本院
    九十二年六月十七日言詞辯論筆錄），足認被告係無權占有原告所有之系爭房地
    所有權狀正本。
五、從而，原告依所有物返還請求權，請求被告返還系爭如附表所示之台北市松山地
    政事務所土地所有權狀正本一份、建物所有權狀二份，為有理由，應予准許。
六、原告陳明願供擔保，聲請宣告假執行，經核並無不合，爰酌定相當之擔保金額准
    許之。
七、結論：本件原告之訴為有理由，依民事訴訟法第七十八條，第三百九十條第二項
    ，判決如主文。
中      華      民      國    九十二    年      七      月      十五    日
                                      民事第五庭  法  官  羅富美
右為正本係照原本作成
如對本判決上訴，須於判決送達後二十日內向本院提出上訴狀
中      華      民      國    九十二    年      七      月      十五    日
                                                  書記官  郭錦賢


司法院資訊處製作；財團法人民間司法改革基金會備份。
